臺灣高等法院民事判決
110年度簡易字第128號
原            告  A男      (真實姓名及住所均詳對照表)
法  定 代 理  人  A男之父  (真實姓名及住所均詳對照表) 
原告兼A
代理人及上列一人
訴  訟 代 理  人  A男之母  (真實姓名及住所均詳對照表)
被            告  潘秉鈞  

上列當事人間請求侵權行為損害賠償事件，原告提起刑事附帶民
事訴訟，經本院刑事庭裁定移送前來（110年度附民字第381號）
，本院於民國111年3月1日言詞辯論終結，判決如下：
    主      文
被告應給付原告A男新臺幣壹拾伍萬元，及自民國一百一十年九
月九日起至清償日止，按年息百分之五計算之利息。
原告其餘之訴駁回。
訴訟費用由被告負擔十分之三、原告A男之母負擔十分之五，餘
由原告A男負擔。
    事實及理由
被告經合法通知，未於言詞辯論期日到場，核無民事訴訟法第
　386條所列各款情形，爰依原告之聲請，由其一造辯論而為判
　決。
按不變更訴訟標的，而補充或更正事實上或法律上之陳述者，
  非為訴之變更或追加，民事訴訟法第256條定有明文。本件原
  告於提起附帶民事訴訟時，原依侵權行為之法律關係，聲明請
  求：被告給付原告新臺幣（下同）50萬元，及自附帶民事起訴
  狀繕本送達翌日起至清償日止，按年息5%計算之利息（見附民
  卷第3頁）。嗣經本院刑事庭裁定移送前來後，未變更其訴訟
  標的而補充或更正法律上之陳述，改為聲明請求：被告應給付
  A男、A男之母各25萬元，及均自附帶民事起訴狀繕本送達翌日
  起至清償日止，按年息5%計算之利息（見本院卷第57頁），核
  與首揭規定相符，應予准許。　　　
原告起訴主張：被告於民國108年5月6日上午6時40分許，在新
  北市○○區○○路附近，偶遇斯時未滿14歲之A男，見其年幼可欺
  ，竟佯稱因其需國中生鞋襪問卷調查報告，並於過程中攝影紀
  錄，致A男誤信為真，同意隨其前往路旁無人巷弄，詎被告於
  訪談過程中除以行動電話拍攝A男之鞋襪與上半身外，復又要
  求拍攝內褲，經A男質疑後，仍誆稱此為報告內容所需，而違
  反A男之意願碰觸其生殖器，及徒手將A男之生殖器自內褲中拉
  出，輕拍、捏觸及推開包皮加以觸摸，嗣經A男不斷表示反對
  ，並語帶哽咽後始停手（下稱系爭猥褻行為或系爭事故），致
  A男精神上受有重大痛苦。另A男父母已離異，其日常生活由A
  男之母單獨負責照料，A男之母因A男發生系爭事故，內心深感
  自責，於精神亦受有重大痛苦，爰依侵權行為之法律關係，各
  請求被告賠償非財產上損害25萬元等語。並起訴聲明：被告應
  給付A男、A男之母各25萬元，及均自附帶民事起訴狀繕本送達
  翌日起至清償日止，按年息5%計算之利息。
被告方面：未於準備程序及言詞辯論期日到庭，亦未提出書狀
  作何聲明或陳述。
按因故意或過失，不法侵害他人之權利者，負損害賠償責任。
  不法侵害他人之身體、健康、名譽、自由、信用、隱私、貞操
  ，或不法侵害其他人格法益而情節重大者，被害人雖非財產上
  之損害，亦得請求賠償相當之金額；前二項規定，於不法侵害
  他人基於父、母、子、女或配偶關係之身分法益而情節重大者
  ，準用之。民法第184條第1項前段、第195條第1項前段、第3
  項分別定有明文。經查：
㈠被告於前述時、地，偶遇斯時未滿14歲之A男，利用其年幼、涉
  世未深，佯稱要對其進行國中生鞋襪之問卷調查報告，且需攝
  影紀錄，而於訪談及錄影過程中對A男為系爭猥褻行為，嗣為
  警查獲後，業經檢察官偵查後對之提起公訴，並經臺灣新北地
  方法院108年度侵訴字第161號刑事判決認定其犯刑法第224條
  之1、第222條第1項第2款（對未滿14歲男子強制猥褻罪）、兒
  童及少年性剝削防制條例第36條第3項（以違反本人意願之方
  法使少年被拍攝猥褻行為之電子訊號罪），判處被告有期徒刑
  7年6月，及本院109年度侵上訴字第301號刑事判決駁回其上訴
  在案等事實，有臺灣新北地方檢察署檢察官108年度偵緝字第3
  175號起訴書、本院109年度侵上訴字第301號刑事判決及前開
  刑案卷附光碟勘驗筆錄及擷圖畫面等資料在卷可稽（見附民卷
  第7至11、25至41頁及本件外放證物袋）。且被告已於相當時
  期受合法之通知，而於言詞辯論期日不到場，亦未提出準備書
  狀爭執，依民事訴訟法第280條第1項、第4項之規定，已生視
  同自認之法效。自堪認A男主張：被告利用伊對人之信任，而
  於過程中違反伊意願為系爭猥褻行為，侵害伊之身體自主權
　，致伊精神上受有重大痛苦，依侵權行為之法律關係，請求被
  告負賠償責任等語，核屬有據。
㈡又民法第195條第1項所謂相當，應斟酌雙方身分資力與加害程
  度，及其他各種情形核定之（最高法院47年台上字第1221號、
  51年台上字第223號判決先例參照）。本院審酌A男為00年次，
  於事發時就讀國中，尚未滿14歲，於案發後情緒起伏、感覺噁
  心、生氣又自責，與社工會談過程中呈現緊張焦慮，而接受近
  1年諮商，名下無應課稅之財產資料；被告為00年次、高職肄
  業、未婚、從事超商工作，於108、109年度各有約14萬元左右
  之薪資所得，名下無其他應課稅之財產資料（見本院限閱卷第
  7至14、15至21頁、外放證物袋之刑案卷證第13、111至113頁
  ）之兩造身分、資力等情，並考量被告係利用A男之年幼、涉
  世未深及對一般人之信賴，於過程中違反其意願，對A男為系
  爭猥褻行為，造成A男精神上受有痛苦之加害情形與傷害程度
  等一切情節，認A男所受非財產損害（即慰撫金）以15萬元為
  適當；至於A男超過前開數額之請求，則屬過高，不應准許。
㈢再民法第195條第3項準用同條第1項之規定，不法侵害他人基於
  父、母、子、女或配偶關係之身分法益而情節重大者，被害人
  雖非財產上之損害，亦得請求賠償相當之金額。前開條文第1
  項規定係採列舉主義，原列舉人格權範圍為身體、健康、名譽
  、自由等四權，惟斟酌我國傳統道德觀念，故於89年民法修正
  時，擴張其範圍及於信用、隱私、貞操等侵害，並增訂「不法
  侵害其他人格法益而情節重大」之文字；另增修條文及於與人
  格法益同屬非財產法益之身分法益。探究其立法理由係鑑於父
  母或配偶與本人關係最為親密，基於此種親密關係所生之身分
  法益被侵害時，其所受精神上之痛苦最深，故明定「不法侵害
  他人基於父母或配偶關係之身分法益而情節重大者」，始受此
  項保障。例如；未成年子女被人擄掠時，父母監護權被侵害所
  生精神上之痛苦；或配偶一方被強姦時，他方身分法益被侵害
  所致精神上之痛苦等。故民法第195條第3項所保護者係身分法
  益，即身分權之保障。諸如親權、子權、配偶權、監護權等，
  故須請求權人之身分權益被侵害，且情節重大者，始有本項之
  適用。
㈣查A男之母固主張：伊與前夫離異，所生A男等三名未成年子女
  ，日常生活均由伊單獨負責照料，卻發生系爭事故，致伊內心
  深感自責，陸續接受諮詢約半年，精神上亦受有重大痛苦等語
  （見本院卷第59頁），惟其基於母子親情，固可認因被告對A
  男所為之系爭猥褻行為而於精神上感受到痛苦，然衡情尚難認
  其基於A男母親之親權、監護權或身分法益，已因被告之上開
  行為而受到不法侵害，且情節重大，故A男之母依民法第184條
  第1項前段、第195條第3項等規定，請求被告亦應給付伊非財
  產上損害25萬元本息部分，尚屬無據。
綜上所述，A男依民法第184條第1項前段、第195條第1項前段規
  定，請求被告給付15萬元，及自刑事附帶民事起訴狀繕本送達
  翌日即110年9月9日（見附民卷第3頁）起至清償日止，按年息
  5%計算之利息，為有理由，應予准許。至於A男逾前開範圍之
  請求，及A男之母依民法第184條第1項前段、第195條第3項規
  定，請求被告給付25萬元，並加計自前述書狀繕本送達翌日起
  算之法定遲延利息等部分，則為無理由，不應准許。
本件事證已臻明確，兩造其餘攻擊、防禦方法及舉證，經核與
  判決結果無影響，爰不逐一論列，附此敘明。　 
據上論結，本件原告之訴為一部有理由，一部無理由，爰判決
  如主文。
中　　華　　民　　國　　111 　年　　3 　　月　　22　　日
                  民事第七庭    
                      審判長法  官  李昆霖
                            法  官  譚德周
                            法  官  林翠華
正本係照原本作成。
本件正本關於被隱蔽人之身分資料係依兒童及少年福利與權益保
障法第69條第2項之規定隱蔽之。
不得上訴。
中　　華　　民　　國　　111 　年　　3 　　月　　22　　日
　　　　　　　　　　　　　  書記官  黃文儀